【裁判字號】    87,交訴,43
【裁判日期】    890531
【裁判案由】    業務過失致死
【裁判全文】
臺灣臺北地方法院刑事判決                        八十七年度交訴字第四十三號
    公  訴  人  臺灣臺北地方法院檢察署檢察官
    被      告  甲○○
右列被告因業務過失致死案件，經檢察官提起公訴( 八十七年度偵字第二○三四三號
 )，本院判決如左：
        主      文
甲○○從事業務之人，因業務上之過失致人於死，處有期徒刑拾月，緩刑年。
        事      實
一、甲○○以駕駛營業小客車( 計程車 )為業，為從事駕駛業務之人。其於八十七年
    九月一日( 天雨、視線不良 )凌晨一時四十分許，駕駛一輛車牌OB-421號營業小
    客車，沿臺北縣新店市○○路由北往南( 即木柵往新店方向 )行駛，本應注意在
    市區道路之行車速度不得超過四○公里，如因雨霧致視線不清時，應減速慢行作
    隨時停車之準備，且應注意車前狀況並隨時採取必要之安全措施，依當時情形又
    無任何不能注意之情事，竟疏未注意即貿然以時速五○公里左右之行車速度緊隨
    一輛不詳車號營業小客車前駛。途經寶橋路二三三號前，同向前方快車道適有一
    名身穿白色無袖上衣天藍色連身短褲但酒醉已達重度醚酊意識不清程度已無自救
    力之成年女子林美麗，因與同居男友李金蓮爭吵後，遭具有遺棄故意之李金蓮自
    其所駕駛之一輛車牌PV-9961 號寶藍色自用小客車右前座推下車，林美麗雖拍打
    車身，李金蓮猶置之不理逕自駕車離去( 李金蓮涉嫌遺棄致死部分，業經臺灣臺
    北地方法院檢察署八十九年偵字第一一五九二號案件偵查中 )，林美麗酒醉不支
    跌坐在快車道哭泣。其時，在甲○○所駕駛營業小客車前方行駛之該輛不詳車號
    營業小客車駕駛人因注意車前狀況並立即採取煞車閃避動作而未撞及林美麗，惟
    緊隨其後之甲○○由於超速行駛且與前車未保持適當距離，以致煞車不及，車頭
    保險桿近中央處( 即車牌與左前頭燈間 )撞擊跌坐在快車道之林美麗後頸部往前
    滑行十餘公尺倒臥路旁。林美麗受有頸椎骨折併頭部外傷等傷害，因腦幹損傷併
    腦鈍力損傷，以致中樞神經休克當場死亡。甲○○肇事後，向到場處理事故員警
    自首犯行。
二、案經臺北縣警察局新店分局移送臺灣臺北地方法院檢察署檢察官偵查起訴。
        理      由
一、右揭事實，業據被告甲○○自白不諱，核與目擊證人丙○○迭於偵審中結證情節
    相符，並有道路交通事故調查報告表及現場相片等件在卷可稽。被害人林美麗因
    本件交通事故以致受有頸椎骨折併頭部外傷等傷害，因腦幹損傷併腦鈍力受傷不
    治死亡，亦經臺灣臺北地方法院檢察署檢察官督同法醫師相驗，有勘驗筆錄、驗
    斷書及相驗屍體証明書等件在卷可稽。惟因被害人當時身分年籍資料不詳，除以
    「無名屍」身分冰存於臺北縣立板橋殯儀館第三冰庫第卅三冰櫃外，並由臺北縣
    警察局於八十七年十月二日以八七北警刑字第一三○九二六號公告招領。由於被
    害女子身分、特徵不明，長達年餘無人認領，且伊為何於前揭時地侵入快車道哭
    泣原因不明，事涉被告甲○○肇事責任輕重及理賠事宜，本院法官鍾華乃會同法
    務部法醫研究所法醫師蕭開平教授於八十九年一月六日至臺北縣立板橋殯儀館再
    次勘驗解剖屍體並進行DNA 型別鑑定，發現死者「為一中年女子，年約滿卅五歲
    ，．．．上牙左右第一、二門齒及左上第三犬齒等五顆牙齒有非正統牙科醫師製
    造之牙套為主要特徵，疑有生前嚼食檳榔，．．．胃部含有未消化黃棕色胃內容
    物300cc ，推定食入後二小時內死亡，子宮頸扁( 疑有生產過或曾接受過開頸過
    程手術 )，血中乙醇濃度達0.2823%(w/v)，尿中乙醇濃度0.0396%(w/v)，胃內容
    物乙醇濃度0.287%(w/v) ，頸部前側無明顯皮下出血及輾壓痕，但第一、二頸椎
    有骨折」等身體生理特徵，判定被害人係後頸部遭該輛車牌OB-421號營業小客車
    前保險桿撞擊，且生前曾經飲用過量酒精飲料( 由死亡一年又四個月後之血液乙
    醇濃度仍高達0.2823%(W/V)推定生前已達重度醚酊醉意及昏迷狀態 )。又依被害
    人五顆牙套製造情形推斷非正統牙科醫師製作。被害人之死亡機轉為「中樞神經
    休克」，因「車禍撞及後頸部」以致「頸椎骨折」及「中樞神經休克」死亡等情
    ，有法務部法醫研究所八十九年四月九日法醫所八九理字第0602號函附「八九法
    醫所醫鑑字第○○一六號鑑定書」壹件在卷可稽。本院法官鍾華將該鑑定書所示
    被害人身體生理特徵發交臺北縣警察局新店分局全面清查轄區偏遠山區原住民村
    落，終於在八十九年四月十九日查出本件被害人係臺北縣烏來鄉忠治村民林美麗
    ( 女，民國五十二年十月卅日生，身分證號碼：Ｚ000000000，住臺北縣烏來鄉忠
    治村六鄰忠治四十八號 )，經與其父親乙○○及胞弟林志明採取血液比對DNA 結
    果，本件被害女子確為乙○○之女林美麗，亦有法務部調查局八十九年四月廿八
    日(89)陸(四)字第89129818號「受理無名屍DNA 比對結果通知書」壹件在卷足資
    佐證( 被害人林美麗遺體已發還家屬領回入土安葬 )。證人李金蓮於本院查明被
    害人林美麗真實身分後，於八十九年五月八日本院調查中，到庭具結坦承其於前
    揭時地駕車附載林美麗返家途中，不堪被害人林美麗酒醉吵鬧，即在快車道停車
    打開右前車門，將酒醉已達重度醚酊意識不清已無自救力之林美麗推下車遺棄等
    情不諱，載明筆錄在卷可稽。是被害人林美麗係在酒醉重度醚酊意識不清情況下
    ，遭男友李金蓮推下車遺棄而侵入快車道，其本身對於本件交通事故之發生尚無
    過失可言。
二、被告甲○○既係領有合格駕駛執照之駕駛人，其對於道路交通安全規則第九十三
    條第一項第一款「行車速度，在市區道路之時速不得超過四○公里」、第四款「
    因雨霧致視線不清時，應減速慢行作隨時停車之準備」及第九十四條第三項「汽
    車行駛時，駕駛人應注意車前狀況，並隨時採取必要之安全措施」等規定，自應
    知之甚稔。本件交通事故發生當時係夜間、天雨且視線不清及該路段限速四○公
    里，有事故現場相片及道路交通事故調查報告表等件在卷可稽。查無證據證明被
    告甲○○於事故發生當時有何不能注意之情事，且在其前方行駛而最接近被害人
    林美麗之一輛不詳車號營業小客車駕駛人已可煞車閃避而未肇事，足見被告甲○
    ○係由於超速行駛且跟車太近疏未注意車前狀況以致肇事，其對於本件交通事故
    之發生自有過失無疑。被告甲○○之過失與被害人林美麗之受傷死亡間確有相當
    因果關係。本件事證明確，應予依法論科。
三、核被告甲○○所為，係犯刑法第二百七十六條第二項業務過失致人於死罪。其於
    肇事後，在未為任何有偵查犯罪職權之公務員發覺前，即向到場處理事故警員自
    首犯行，有臺北縣警察局新店分局八十七年十一月十六日北警店刑字第二三九二
    七號函及所附報案自首調查表壹紙在卷可稽，符合刑法第六十二條前段有關自首
    之規定，應依法減輕其刑。況查被告甲○○在快車道駕車行駛，被害人林美麗因
    酒醉與男友李金蓮爭吵而遭李金蓮在快車道推下車遺棄而侵入快車道，以致被撞
    擊受傷死亡，已詳見前述，被告甲○○依法應負刑事責任，惟應依道路交通管理
    處罰條例第八十六條第二項規定遞減輕其刑。爰審酌被告甲○○過失情節尚屬輕
    微、被害人林美麗因本件交通事故受傷死亡之損害及被告甲○○於犯罪後已與被
    害人家屬達成民事上和解賠償損害，亦有和解書在卷等一切情狀，量處如主文所
    示之刑，以示懲儆。末查被告甲○○未曾受有期徒刑以上刑之宣告，有臺灣高等
    法院檢察署刑案紀錄簡覆表一件在卷，且已與被害人家屬達成民事上和解賠償損
    害，是其經此次教訓當知所警惕，應無再犯之虞，本院認前所宣告之刑，以暫不
    執行為適當，乃併予宣告緩刑三年，以勵自新。
據上論斷，應依刑事訴訟法第二百九十九條第一項前段，刑法第二百七十六條第二項
，第六十二條前段，第七十四條第一款，道路交通管理處罰條例第八十六條第二項，
罰金罰鍰提高標準條例第一條前段，判決如主文。
本案經檢察官劉雪惠到庭執行職務
中      華      民      國    八  十  九    年     五     月    卅一    日
                          臺灣臺北地方法院交通法庭
                                  法  官  鍾    華
右正本證明與原本無異。
如不服本判決，應於判決送達後十日內向本院提出上訴狀。
                                  書記官  黃 繡 琴
中      華      民      國    八  十  九    年     六     月    三      日
附錄本案論罪科刑法條全文：
刑法第二百七十六條
一因過失致人於死者，處二年以下有期徒刑、拘役或二千元以下罰金。
二從事業務之人，因業務上之過失致人於死者，處五年以下有期徒刑或拘役，得併科
  三千元以下罰金。


司法院資訊處製作；財團法人民間司法改革基金會備份。
